【裁判字號】    90,交聲,106
【裁判日期】    900327
【裁判案由】    聲明異議
【裁判全文】
臺灣高雄地方法院交通事件裁定                      九十年度交聲字第一六號
    原處分機關  高雄巿交通事件裁決所
    異  議  人
    即受處分人  吳景泰  三十九歲（民國五十年十二月二十三日生）
右列受處分人因違反道路交通管理處罰條例案件，對於高雄市交通事件裁決所中華民
國九十年一月十一日所為之處分（原處分：高市交裁字第駕裁三二─0000000
00號），聲明異議，本院裁定如左：
    主  文
原處分撤銷。
吳景泰不罰。
    理  由
一、異議意旨略以：本件高雄市交通事件裁決所裁定日期為民國九十年一月十一日，
    與原舉發日期已隔三十個月，一般收據或繳款證明均註明告知繳款人保存六個月
    以玆證明，而裁決書裁決及寄達日期均已遠超過其保存證明時效，令異議人無法
    按規定提出已繳費證明，且異議人於八十八年九月間，亦曾至高雄市監理所檢驗
    車輛，依現行規定，當時即須繳付所有未付之罰單，監理所才得以接受驗車申請
    ，何以又有八十七年六月應繳之罰單迄今仍未繳納，異議人實不能接受此一裁決
    結果，爰依法提出異議。
二、本件原處分機關認受處分人即異議人甲○○，將其所有之ＸＵ─九六四六號自用
    小客車，於八十七年三月二十五日十八時四十分許，停車在臺北縣土城市○○路
    設有計費器之停車位，因未依規定於停車後之十五日內繳費，經臺北縣警察局土
    城分局以受處分人有違反道路交通管理處罰條例第五十六條第一項第十款汽車駕
    駛人在道路收費停車處所停車，不依規定繳費規定之行為而掣單舉發，並以受處
    分人未於應到案日期前自動到案，即移請經原處分機關裁決，原處分機關乃逕於
    九十年一月十一日以受處分人有違反前揭道路交通管理處罰條例第五十六條第一
    項第十款規定之行為，以高市交裁字第駕裁三二─000000000號裁決書
    ，裁處受處分人罰鍰新台幣一千二百元。
三、經查：(一)受處分人上揭車輛確曾於右揭時、地停車之事實，業據臺北縣警察局土
    城分局掣單北縣警交停（土）字第000000000號舉發違規道路交通管理
    事件通知單舉一紙在卷可稽，且受處分人亦未爭執與其所有之上揭車號車輛不符
    ，足認受處分人上揭車輛確有上揭停車之事實無訛。(二)然按於公有道路停車場停
    車收費，本質上為公法上之行政契約行為，當事人於停車時，固即負有繳交停車
    費之義務，惟停車當時未即繳費，僅屬公法契約義務之違反，非即構成應予行政
    裁罰之要件，必以當事人受領繳費或補費通知單，逾限猶未依規定繳費，行政機
    關始得依法為罰鍰之行政處分；此即正當法律程序原則於法治國家之最基本內涵
    ；而現行路邊停車收費制度，其收費補繳通知均由管理員以手抄寫車號及停車時
    間，掣開停車繳費通知單後，將該紙停車繳費通知單夾於汽車之雨刷上，而使停
    車之駕駛人得以知悉其應補繳若干之停車費，此種通知人民繳納停車費之方式，
    就行政機關而言固極為便利，惟該停車場管理員既未曾面晤駕駛人送達該繳費通
    知單，姑不論該張繳費單是否遭風吹雨打而掉落，甚而為他人惡作劇所取走，依
    正當法律程序原則，殊不能僅以該繳費通知單夾置於雨刷上，即認該通知單已生
    送達之效力，蓋公法上契約義務之違反，與行政處分之裁罰要件應分別觀察，當
    事人停車於公有道路收費停車場，固即負有繳費之義務，惟當事人合法收受繳費
    通知單之送達後，猶不依規定於期限內繳費，始構成行政處分裁罰之要件；從而
    ，於該繳費通知單合法送達駕駛人或汽車所有人之前，尚難認當事人係未依規定
    繳費，自不應依道路交通管理處罰條例第五十六條第一項第十款裁罰。(三)又本件
    通知單送達情形，因已逾存檔年限，無法檢附相關送達資料等情，有臺北縣土城
    分局九十年二月二十三日九十土警交字第三九三六號函一紙說明綦詳；從而，本
    件受處分人已合法收受繳費通知之送達或告知，為前揭道路交通管理處罰條例第
    五十六條第一項之處罰要件，原舉發機關既不能證明該繳費通知單已合法送達受
    處分人，則縱其未於停車後十五日繳費，仍應認與前揭道路交通管理處罰條例第
    五十六條第一項之處罰要件不符，是原處分機關以受處分人停車，均有違反前揭
    道路交通管理處罰條例第五十六條第一項第十款規定之行為，裁處受處分人罰鍰
    新台幣一千二百元，即有違依法行政之法治國家原則，自應由臺北縣土城分局依
    上揭受處分人停車之事實，重行掣繳費通知單送達受處分人，以憑繳費，尚不得
    於此送達程序未完備前，即行掣單舉發違規。
四、綜上所述，原處分機關所認定受處分人有前開違反道路交通管理處罰條例之違規
    事實，於訴訟上並未有任何積極證據，足資證明受處分人於其停車位置，已受領
    該管理員夾置於汽車雨刷上之繳費通知單，即既無積極證據足以證明受處分人已
    接獲該停車繳費通知單而猶有不依規定繳費之違規行為，受處分人辯稱其未能提
    出繳款證明等語，尚非不可採信；此外，復查無其他積極證據足以證明受處分人
    有原處分機關所認定之前開違規行為，自應作對受處分人有利之認定，原處分機
    關不察，遽對受處分人為前開處分，即難認為允當，應認受處分人之異議為有理
    由，自應由本院將原處分撤銷，改諭知受處分人不罰，以資適法。
據上論斷，應依道路交通案件處理辦法第二十條前段，裁定如主文。
中      華      民      國    九十      年      三      月    二十七    日
                                    臺灣高雄地方法院交通法庭
                                        法  官     陳玉聰
右正本證明與原本無異。
如不服本裁定，應於裁定送達後五日內，向本院提出抗告狀。
                                        書記官     鄭淑臻
中      華      民      國        九十      年     三     月   二十八   日


司法院資訊處製作；財團法人民間司法改革基金會備份。
